臺灣高等法院臺南分院刑事判決　　　　九十年度上易字第一九六九號　Ａ
　　　上　訴　人
　　　即　被　告　乙　○　○
　　　選任辯護人　黃　榮　坤　律師
右上訴人因竊盜案件，不服臺灣臺南地方法院九十年度易字第一八八八號中華民國九
十年十一月十九日第一審判決（起訴案號：臺灣臺南地方法院檢察署九十年度偵字第
九一七六號），提起上訴，本院判決如左：
      主      文
原判決撤銷。
乙○○竊盜，處有期徒刑陸月，如易科罰金以參佰元折算壹日。
      事      實
一、乙○○因患有精神分裂症，為精神耗弱之人，曾於民國（下同）八十九年間因竊
    盜罪，經臺灣臺南地方法院判處有期徒刑四月，緩刑三年確定，詎在緩刑期間，
    復意圖為自己不法之所有，於九十年八月九日二十三時許，在台南市○區○○路
    、公園南路口，見甲○○（起訴書誤為許免）所有之車牌號碼ＮＨＳ─四七三號
    重型機車停放該處，鑰匙未取下，乃趁機予以發動竊取該車，得手後供己騎用。
    嗣於同年月十日凌晨一時三十分許，乙○○騎乘該機車行經同市○○路○段二十
    五號前時，為警當場查獲。
二、案經台南市警察局第二分局報請台灣台南地方法院檢察署檢察官偵查起訴。
      理      由
一、訊據上訴人即被告乙○○對於上開時、地竊取甲○○所有之車牌號碼ＮＨＳ─四
    七三號重型機車，並於同年月十日凌晨一時三十分許經警查獲一節，固不否認，
    惟辯稱：伊因患有精神分裂症，且二、三天未睡覺，因失神及自我控制不良，始
    竊取該車，惟當時僅係想騎該車向朋友借錢並到處兜風，並無不法所有之意思，
    嗣擬將該車騎回台南市○區○○路、公園南路口時，被警查獲，伊無竊盜之故意
    等語。
二、惟查上開事實，業據被告乙○○於警訊、偵查、原審及本院審理中坦承不諱，核
    與被害人甲○○之母許免指訴之失竊情節相符，且有贓物領據一紙在卷可資佐證
    。至被告提出行政院衛生署台南醫院之診斷證明書乙紙，主張被告患有精神分裂
    症，且因二、三天未睡覺，有幻覺、幻聽、行為混亂、妄想、失神及自我控制不
    良，雖有竊取行為，但並無不法所有之犯意一節，經查被告於偵、審中之答話尚
    屬正常，且明確知道是在牽別人的機車，足見被告本案行竊時，意識狀態尚能辨
    別係竊取他人機車，且於竊取得手，騎用二小時三十分後，始經警查獲，所辯無
    不法所之犯意，自屬卸責之詞，不足採信，犯行應堪認定。
三、查被告意圖為自己不法之所有而竊取他人之機車，核其所為，係犯刑法第三百二
    十條第一項之竊盜罪。又被告因患有精神分裂症，為精神耗弱之人，有行政院衛
    生署臺南醫院診斷證明書附卷可按，爰依刑法第十九條第二項規定減輕其刑。原
    審予以論罪科刑，固非無見，惟查被告患有精神分裂症，為精神耗弱之人，原審
    竟認其意識狀態正常，並無精神分裂之情狀，未予減輕其刑，尚有未合，爰審酌
    被告之犯罪動機、目的、手段、智識程度、所生危害、精神狀況及犯後坦承犯行
    ，態度良好等一切情狀，量處有期徒刑陸月，並諭知易科罰金以參佰元折算壹日
    ，以示懲戒。
據上論斷，應依刑事訴訟法第三百六十九條第一項前段、第三百六十四條、第二百九
十九條第一項前段，刑法第三百二十條第一項、第十九條第二項、第四十一條第一項
前段、罰金罰鍰提高標準條例第一條前段、第二條，判決如主文。
本案經檢察官劉得鉦到庭執行職務。
中    華    民    國      九十一      年      一      月      十七      日
                                  臺灣高等法院臺南分院刑事第六庭
                                      審判長法官  楊    明    章
                                            法官  高    明    發
                                            法官  戴    勝    利
右正本證明與原本無異。
不得上訴。
                                      法院書記官  吳    銘    添
中    華    民    國      九十一      年      一      月      十八      日
附錄：本案論罪科刑法條：
刑法第三百二十條第一項：意圖為自己或第三人不法之所有，而竊取他人之動產者，
                        為竊盜罪，處五年以下有期徒刑、拘役或五百元以下罰金
                        。
